【裁判字號】    97,訴,2019
【裁判日期】    980202
【裁判案由】    損害賠償
【裁判全文】
臺灣桃園地方法院民事判決              97年度訴字第2019號
原      告  洪沛孺原名甲○○.
被      告  丁○○
訴訟代理人  乙○○
上列當事人間請求損害賠償事件，於民國98年01月16日辯論終結
，本院判決如下：
    主  文
被告應給付原告新台幣壹萬零陸佰玖拾元。
原告其餘之訴駁回。
訴訟費用由被告負擔百分之一，其餘由原告負擔。
本判決第一項得假執行。但被告如於假執行程序實施前，以新台
幣壹萬零陸佰玖拾元為原告預供擔保後，得免為假執行。
原告其餘假執行之聲請駁回。
    事 實
壹、聲明：
一、被告應給付原告新台幣（下同）1,112,992 元。
二、原告願供擔保，請准宣告假執行。
貳、陳述：
一、被告丁○○係原告配偶戊○○（原名：黃銀益）之胞弟，係
    原告之「小叔」，被告夫婦與原告夫婦向來不和睦，被告前
    即曾多次辱罵及毆打原告，被告之父生前拆除桃園縣大溪鎮
    ○○里○○鄰○○○段老家，為被告、丙○○及戊○○三兄弟
    各起造房屋一棟，原告夫妻即住在該小角仔段14-51 號房屋
    內，被告則在外居住。原告住家前空地係被告、丙○○及戊○○三兄弟共有，原告會利用該空地種菜。民國95年08月13
    日下午4 時許，被告與其妻乙○○（原名：梁阿甜）二人駕
    車回到大溪鎮○○里○○鄰○○○段，看到原告在住家前空地
    種菜，並發現菜園圍有塑膠網，被告乃大聲斥責原告「是誰
    准許你在這裡種菜？誰准許你圍塑膠網？」，原告答稱自己
    種菜時，三名幼女經常在菜園裡玩耍，恐小孩被毒蛇咬到，
    才會將菜園圍起來等語。被告則稱「你的小孩被毒蛇咬死是
    你家活該」，又以三字經怒罵原告旋即拿彎月型的刀子恐嚇
    原告稱：「不准你在這裡種菜，不然我要噴灑農藥，小孩吃
    死是自己活該」等語，致原告心生畏怖，被告並以該刀破壞
    菜園週圍之塑膠網，而毀損原告之塑膠網，有現場照片四紙
    附卷可稽。又原告之夫戊○○在田裏工作中看到原告與被告
    爭吵，乃返家，原告稱菜園塑膠網被割破及被告不准原告重
    菜等事實，戊○○遂質問被告：「為何我們不能重菜，我們
    有三分之一的權利」等語，二人爭吵中，被告又拿彎月型的
    刀子揮砍樹木及塑膠網。原告見其動作瘋狂，即返家拿照相
    機並裝上底片返回菜園旁，此時看到被告手上拿著圍菜園之
    L 型角鐵對著戊○○漫罵，戊○○因恐遭其傷害即躲在樹後
    ，有照片二紙可憑。惟被告旋又以L 型角鐵揮砍塑膠網及樹
    木等，而繼續毀損塑膠網及樹木，亦有照片七紙可考。斯時
    被告見原告拍照，更加憤怒，揚言「我不怕妳拍」，繼續用
    力揮砍，其配偶乙○○即前來搶奪原告手中之照相機，原告
    立刻關機，乙○○拉扯原告中，戊○○跑來阻止乙○○之搶
    奪，並與乙○○發生口角。斯時被告即以L 型角鐵揮向原告
    二、三下，原告以手阻擋，致左上臂有多處挫傷及瘀傷，有
    照片二紙及桃園市聖保祿醫院急診病歷及診斷證明書各一件
    可稽。
二、又查被告以L 型角鐵揮向原告，雖其目的似在破壞照相機，
    惟其本意卻在毆打原告，翌（14）日下午2 時多，桃園縣政
    府警察局大溪分局三層派出所警員到原告住家指稱：被告報
    警，原告住家旁之樹木係被戊○○鋸斷云云，此時被告在門
    外，戊○○不在家，原告因恐遭被告事後報復，乃向警員告
    知稱，不知該樹木何人所鋸，並報告前一日被告恐嚇、傷害
    、毀損之情形，警員抄寫戊○○之行動電話號碼後即離去。
    原告即到門口洗地，被告見狀前來拍照，並謂「你在毀滅犯
    罪現場」，原告不予理會，被告又恐嚇謂「把昨天拍的照片
    交出來，如果不交出來，你跟孩子開車出門最好小心，如果
    斷手、斷腳、甚至死亡，是自己活該」云云，致原告心生畏
    懼，但原告仍不願交出照片。因而被告又至草皮上拿取前一
    日所使用之L 型角鐵毆打原告，原告邊被打邊用手保護頭部
    跑回房屋內，原告因被打，致左上臂及左前臂多處挫傷及瘀
    傷（見前述照片及診斷證明書）。而被告毀損原告菜園所有
    圍籬塑膠細網及栽種之桂花樹、農作物等，觸犯刑法第354
    條普通毀損罪，業經法院刑事判決論罪科刑確定，此有臺灣
    桃園地方法院96年度桃簡字第3159號刑事簡易判決書可考。
    另被告所犯恐嚇、傷害罪部分，雖經檢察官處分不起訴，然
    因原告因病住院治療，致未於七日內聲請再議，而告確定。
    惟刑事之認定不能拘束民事庭法官之認定，是被告確有傷害
    、恐嚇原告之行為。
三、被告不斷傷害、恐嚇原告，自屬侵害原告之身體及生命等權
    益，對原告所受之損害，依法自應負賠償責任。原告所受損
    害如下：
１、醫療費用部分：2,302 元。原告因被告之傷害行為，致支出
    醫藥費用2,302 元，有桃園市聖保祿醫院出具之醫療費用證
    明三紙可稽。
２、物之毀損之費用：10,690元。被告毀損原告所有塑膠網，致
    令不堪使用，價值全無，原告加以修復，花費10,690元，亦
    有收據八紙可考。
３、非財產上損害賠償：110 萬元（註：原告起訴時，原請求30
    萬元，嗣後於97年11月04日具狀追加80萬元非財產上之損害
    即變更為請求110 萬元。）。原告因被告之身體傷害及恐嚇
    ，身心所受之痛苦莫此為甚，爰請求110 萬元非財產上之損
    害，以資慰藉。
參、證據：提出照片四十一幀、光碟一張、桃園市聖保祿醫院急
    診病歷及診斷證明書及臺灣桃園地方法院96年度桃簡字第31
    59號刑事簡易判決書影本一份、桃園市聖保祿醫院醫療費用
    單據三紙、統一發票暨收據八紙、臺灣桃園地方法院檢察署
    檢察官96年度偵字第10662 號暨第10664 號、96年度偵續字
    第280 號不起訴處分書影本等資料。並聲請傳訊證人黃銀益
    、丙○○。
乙、被告方面：
壹、聲明：原告之訴駁回。如受不利判決，被告願供擔保，請准
    免為假執行。
貳、陳述：
一、原告所言不實，原告並無提出任何受損的証據資料，請求原
    告提出有何受損之證據資料。另外，原告起訴狀所附之照片
    證據中之證一非被告所為，證三即鐮刀亦非被告所有。證三
    的農作物被告提出民法第66條第二項作為答辯，土地之所有
    權人為作物之所有權人，而證四與被告無關。
二、原告前對自己之婆婆呂阿杏提出刑事毀損及傷害告訴，震驚
    全體親鄰，然幾經所有親人苦勸原告仍不願罷手，被告眼見
    自己老母受媳婦欺凌至此，出錢出力為老母的官司奔走，詎
    料原告不僅未能體會被告以和為貴的苦心，竟再以多年前不
    實的指控對於被告提出本件請求。原告所稱之事件肇生後，
    原告業經以前開事實對於被告提出告訴，嗣經公訴人調查後
    為不起訴處分。原告於本件中再以相同不實之事實對於原告
    為本件請求，實難認有據。又原告請求傳喚丙○○、黃銀益
    業經公訴人調查完竣，或已證明無原告所指述之事實；或與
    原告因夫妻關係而難期為公正客觀之陳述，於本件中亦難認
    有再為傳訊之必要。原告請求所謂醫療費用及非財產上損害
    之部分，誠屬無稽。另外，就毀損部分，請鈞院參酌97年度
    簡上第273 號的刑事答辯內容。
三、原告主張95年08月13日下午及95年08月14日下午04時後為被
    告所傷，原告請求醫藥費及精神上撫慰金之損害賠償云云，
    惟被告沒有毆打原告，所以原告之傷與被告無關，被告未有
    任何侵權行為。原告主張圍籬為被告敲打受損請求損害賠償
    云云，原告所說不實，此部分亦應由原告負舉證的責任，被
    告並沒有任何侵權行為，為此請求駁回原告之訴。
參、證據：請求調閱臺灣桃園地方法院檢察署96年度偵字第1066
    4 號、96年度偵續字第280 號卷宗資料。
    理  由
甲、程序部分:
    本件原告於97年08月06日具狀起訴時，其訴之聲明第一項原
    為被告應給付原告312,992 元，及自起狀訴繕本送達翌日起
    至清償日止，按年息百分之五計算之利息。嗣後，原告於97
    年11月04日具狀追加及變更其訴之聲明為被告應給付原告1,
    112,992 元，及自追加訴之聲明狀繕本送達翌日起至清償日
    止，按年息百分之五計算之利息；嗣後原告於97年12月12日
    言詞辯論時，另表明關於利息部分捨棄。因請求之基礎事實
    同一，原告僅擴張或減縮應受判決事項之聲明，符合民事訴
    訟法第255 條第2 款、第3 款之規定，故原告所為訴之追加
    、變更，應予准許，合先敘明。
乙、實體部分：
一、按因故意或過失，不法侵害他人之權利者，負損害賠償責任
    。故意以背於善良風俗之方法，加損害於他人者亦同。次按
    ，不法毀損他人之物者，被害人得請求賠償其物因毀損所減
    少之價額。此於民法第184 條第1 項、第196 條分別定有明
    文。經查，本件原告曾經以本案所述各情對於被告提出刑事
    告訴，其中關於毀損部分，業經臺灣桃園地方法院檢察署檢
    察官以96年度偵字第10662 號聲請簡易判決處刑，起訴事實
    如下：【丁○○係黃銀益（註：現更名為戊○○）之胞弟，
    黃銀益與甲○○（註：現更名為洪沛孺）為夫妻，於民國95
    年08月13日下午4 時許，在桃園縣大溪鎮美華里12鄰小角仔
    14-51 號黃銀益與甲○○住處前、丁○○與黃銀益共有之土
    地上，丁○○見甲○○在該空地種菜並圍有塑膠網，竟以「
    是誰准許你在這裡種菜？誰准許你圍塑膠網？」等語質問甲○○，因而與甲○○發生爭執，復基於毀損之犯意，持鐮刀
    及L 型角鐵破壞上開圍籬細網及甲○○栽種之作物，足生損
    害於甲○○及共有人黃銀益。】，次查，上揭之毀損事實，
    被告業經本院96年度桃簡字第3159號刑事簡易判決認定屬實
    ，被告並經本院刑事庭判處丁○○損壞他人之圍籬細網及栽
    種之作物，足以生損害於他人，處拘役50日，減為拘役25日
    ，如易科罰金，以新臺幣壹仟元折算壹日在案。又查，被告
    毀損原告所有圍籬細網及栽種之作物，原告加以修復，共花
    費10,690元，亦有原告提出之統一發票暨收據八紙可稽。因
    此，原告請求被告賠償遭毀損之所有圍籬細網及栽種之作物
    之損害金額10,690元，於法核無不合，屬有理由，應予准許
    。
二、惟查，關於原告主張被告傷害、恐嚇部分，此部分業經臺灣
    桃園地方法院檢察署檢察官以96年度偵字第10662 號、96年
    度偵字第10664 號為不起訴處分，其理由如下：【被告丁○○堅決否認涉有上揭犯行，被告丁○○辯稱：伊從未恐嚇過
    甲○○，也未持角鐵毆打甲○○，伊於08月13日拿角鐵是要
    破壞圍籬，08月14日下午2 時許警察到場後就前往派出所製
    作筆錄，嗣於同日下午3 時許才返家，並未在14日下午2 時
    至3 時期間傷害、恐嚇甲○○等語。經查：被告丁○○涉嫌
    恐嚇及傷害告訴人甲○○部分：被告於95年08月13日確有抽
    起圍籬之角鐵對空揮舞，並未持之毆打告訴人，亦未有恐嚇
    告訴人之情事，業據證人即被告之胞弟丙○○於本署檢察事
    務官詢問中證述屬實，證人黃銀益雖證稱：被告有辱罵告訴
    人，並以角鐵毆打告訴人手臂等情事，惟證人黃銀益與告訴
    人係夫妻關係，其證言難免偏頗，尚難遽信為真。又告訴人
    雖受有左上臂及左前臂挫傷及淤傷等如告訴人提出之診斷證
    明書及相片所示之傷害，惟左上臂之淤傷略成橢圓形，有告
    訴人提出之照片2 張可稽，而L 型角鋼2 面平整筆直，若以
    L 型角鐵毆擊，當不至於成橢圓形狀，是告訴人所受之傷害
    ，尚難認係遭被告持角鐵毆打所造成，是否與被告有關，亦
    非無疑。再者，依告訴人所述，伊係於08月13日遭被告毆打
    左手臂內側，08月14日警員屠純正有看到伊左手臂內側受傷
    ，警員屠純正離去後，被告先對伊拍照，再對伊恐嚇、毆打
    ，因此受有前開相片所示之傷害，然經傳訊證人屠純正證稱
    ：丁○○報案後，伊約於95年08月14日下午2 時許到場處理
    ，停留約20、30分鐘，伊當時看到甲○○2 手臂有受傷，就
    如同甲○○所提出之受傷照片一般，並未注意甲○○手臂內
    側是否有傷，當時甲○○提及該傷是丁○○所造成，但未言
    明具體傷害時間，亦未提及於13日或14日遭丁○○恐嚇、傷
    害或毀損，伊離去時丁○○已先前往派出所，丁○○約於14
    日下午3 、4 時許離開派出所等語，則就告訴人相片中所示
    之傷害究係何時造成，告訴人與證人屠純正所述已有矛盾，
    參以被告於14日下午3 時許對告訴人所拍攝之照片，其上並
    未見告訴人有何受傷之情狀，告訴人亦自承該照片為14日下
    午所拍攝，當時被告尚未對其毆打等情，有照片1 張附卷可
    稽，則告訴人於13日是否受有左手臂內側之傷害、於何時受
    有照片中所示之傷害均仍有疑問，自難認被告有何於13日及
    14日傷害告訴人之犯行。況且，經勘驗告訴人提出之錄音光
    碟及8 月13日之錄音帶，該光碟內容為告訴人住處所裝設之
    監視器錄影機畫面，內容均與本案無關，該錄音帶中，告訴
    人尚且對到場處理員警稱現在都沒有傷害事件，並未對員警
    提及被告有何於13日傷害伊之犯行，黃銀益及被告一致供稱
    ：「我們沒有打架」等詞，有本署檢察事務官勘驗筆錄1份
    在卷可稽，且告訴人復未能提出14日之監視器光碟以供調查
    ，實難僅憑告訴人之片面指訴，遽為不利被告之認定，此外
    復查無其他積極證據足認被告有何上開犯行，揆諸上揭說明
    ，應認被告罪嫌不足。】，又查，上揭臺灣桃園地方法院檢
    察署檢察官96年度偵字第10662 號暨第10664 號不起訴處分
    ，原告未聲請再議，已經確定在案，應認被告無原告所主張
    之傷害、恐嚇事實。又查，證人戊○○（原名：黃銀益）與
    原告是夫妻關係，於本案審理中雖然證稱：伊於95年08月13
    日下午四時許有看到被告丁○○與原告吵架，當時伊有看到
    被告丁○○拿刀角揮砍塑膠網及樹木、農作物等，也有看到
    被告的配偶乙○○來搶奪原告手中的照相機，事後伊有看到
    原告手臂瘀傷，也有看到被告持角鋼對原告的左手揮打二、
    三下；至於95年08月14日，伊沒有看到被告丁○○恐嚇原告
    ，也沒有親眼見到被告因原告不給他照片，又再次拿角鋼毆
    打原告的手，但是伊有看到原告左手臂有受傷，也有帶原告
    去醫院驗傷等語。惟查，原告主張被告恐嚇及傷害原告部分
    ，被告於95年08月13日確有抽起圍籬之角鐵對空揮舞，但並
    未持之毆打原告，亦未有恐嚇原告之情事，業據證人即被告
    之胞弟丙○○於刑事偵查中證述在案，證人戊○○在於本案
    審理中雖然證稱於95年08月13日下午四時許，伊有看到被告
    與原告吵架，也有看到被告的配偶乙○○來搶奪原告手中的
    照相機，伊也有看到被告持角鋼對原告的左手揮打二、三下
    等情事，惟查證人戊○○黃銀益與原告係夫妻關係，其證言
    難免偏頗；而被告於95年08月13日雖然確有抽起圍籬之角鐵
    對空揮舞，但並未持之毆打原告，亦未有恐嚇原告之情事，
    業據證人即被告胞弟丙○○於刑事偵查中已證述在案，證人
    戊○○所為不同於丙○○在於刑事偵查中之證述內容，尚難
    遽信為真實。況查，原告所述之現場L 型角鐵，外觀上鐵長
    而粗重，此由原告所提出之現場照片內容觀之可明，且被告
    體型亦孔武有力，原告為一婦女，在客觀上，難以抵擋被告
    之孔武力道，除非是被告留情，否則被告若真心要傷害原告
    而持現場的L 型角鐵重擊或毆打原告身體，在理論上，原告
    應該不可能僅是受到手臂挫傷及瘀傷等些微傷勢而已。另查
    ，證人戊○○於95年08月14日，也沒有看到被告恐嚇原告，
    亦無親眼見到被告因原告不給照片而拿角鋼毆打原告的手臂
    ，證人戊○○僅看到原告左手臂有受傷，因而帶原告去醫院
    驗傷而已，此情尚無從認定被告有恐嚇及傷害原告之事實。
    因此，原告主張被告傷害、恐嚇，證據資料尚屬不足，故其
    請求被告給付醫療費用2,302 元及非財產上損害賠償110 萬
    元，均屬無理由。
三、綜據上述，本件原告依民法第184 條第1 項、第196 條關於
    侵權行為損害賠償之法律關係，在於請求被告賠償毀損之所
    有圍籬細網及栽種之作物等之損害金額10,690元之範圍內，
    於法有據，屬有理由，應予准許。惟原告逾上述範圍部分之
    請求，則屬無理由，不應准許，應予駁回；原告逾上述範圍
    部分所為假執行之聲請，亦因已失所附麗，應併予駁回之。
四、本件原告勝訴部分，因係屬所命給付之金額未逾50萬元之判
    決，爰依民事訴訟法第389 條第1 項第5 款規定依職權宣告
    准予假執行。惟被告陳明願供擔保，聲請免為假執行，亦合
    於法律規定，爰併諭知被告如於假執行程序實施前，以如主
    文所示之金額為原告預供擔保，得免為假執行。
五、本件兩造其餘主張陳述及攻擊防禦方法與其他證據資料，核
    與本件判決結果不生影響，無一一審究必要，附此敘明。
丙、據上論結，本件原告之訴為一部有理由、一部無理由，依民
    事訴訟法第七十九條、第三百八十九條第一項第五款、第三
    百九十二條，判決如主文。
中    華    民    國  九十八  年    二    月    二    日
                  民事第二庭法  官  呂仲玉
以上正本係照原本作成。
如對本判決上訴，須於判決送達後20日內向本院提出上訴狀。
中    華    民    國  九十八  年    二    月    二    日
                            書記官  賴柏仲


司法院資訊處製作；財團法人民間司法改革基金會備份。
